最高法院刑事判決　　　　　　　　　　　　　　　　九十三年度台上字第六０七號
　　上 訴 人　甲○○
右上訴人因違反槍砲彈藥刀械管制條例案件，不服台灣高等法院高雄分院中華民國九
十二年十一月二十日第二審判決（九十二年度上訴字第一八七○號，起訴案號：台灣
屏東地方法院檢察署九十一年度偵字第四四○三、五八七八號），提起上訴，本院判
決如左：
    主  文
上訴駁回。
    理  由
按刑事訴訟法第三百七十七條規定，上訴於第三審法院，非以判決違背法令為理由，
不得為之。是提起第三審上訴，應以原判決違背法令為理由，係屬法定要件。如果上
訴理由狀並未依據卷內訴訟資料，具體指摘原判決不適用何種法則或如何適用不當，
或所指摘原判決違法情事，顯與法律規定得為第三審上訴理由之違法情形，不相適合
時，均應認其上訴為違背法律上之程式，予以駁回。本件原判決維持第一審依想像競
合犯關係，從一重論處上訴人甲○○未經許可，持有可發射子彈具有殺傷力之改造手
槍罪刑之判決，駁回其在第二審之上訴，已詳認定犯罪事實之依據及憑以認定之理
由，並對其所為不知持有之槍枝具有殺傷力之辯詞，如何不足採取，亦已依據卷內資
料予以指駁及說明，從形式上觀察，原判決並無違背法令情形。上訴意旨謂：警方於
民國九十一年八月十三日下午二時四十五分，至屏東縣潮州鎮九塊里民安一巷八號舊
住宅搜索時，並未搜獲扣案槍、彈，可見警方搜索時尚未發覺上訴人持有槍、彈；迨
同日晚八時許，上訴人主動供出藏槍處再帶警起出，顯見上訴人係自首，原判決未依
自首之規定減輕其刑，洵有不適用法則之違法等語。惟查，原判決理由五已說明，刑
法第六十二條所定自首減刑係以對於未發覺之犯罪，在有偵查犯罪職權之公務員知悉
犯罪事實及犯人之前，向職司犯罪偵查之公務員坦承犯行，並接受法院之裁判而言。
苟職司犯罪偵查之公務員已知悉犯罪事實及犯罪嫌疑人後，犯罪嫌疑人始向之坦承犯
行者，為自白，而非自首。所謂發覺，不以有偵查犯罪之機關或人員確知其人犯罪無
誤為必要，僅須有確切之根據得為合理之可疑者，亦屬發覺。卷查，證人即警員楊炳
煌於第一審法院證稱：「我們在偵查屏東地區改造槍枝集團，由通訊監察方式得知改
造槍、彈，我們發現被告有向該集團買槍；當時我們已懷疑被告持有具殺傷力之槍、
彈，因為於通訊監察時，我們已發現，我們提示通訊偵查（應係監察之誤）結果給他
看，他才供認」等語（見一審卷第一九、二○頁），並有通訊監察譯文、通訊監察書
在卷可憑（見原審卷第四○至五一頁），經核該譯文確有上訴人與另案被告潘俊雄有
關槍彈買賣、看槍等之對話，楊炳煌證言應堪採信。足見在上訴人交出扣案槍、彈之
前，警方已懷疑上訴人非法持有搶、彈，該懷疑經由合法監聽取得，即非毫無根據之
主觀臆測。雖上訴人在第二次配合警方前往搜索而未起獲槍、彈後，始主動提出，惟
仍無解警方之前即已獲知上訴人持有槍、彈之事實，核與自首之要件不合。又槍砲彈
藥刀械管制條例第十八條第四項減輕或免除其刑之規定，必須於偵查或審判中自白，
並供出全部槍、彈之來源及去向，因而查獲者，始能減免其刑，該項規定既謂供出全
部槍、彈之來源及去向，自係指已將槍、彈移轉於他人占有之情形而言，不包括仍為
自己持有之情形在內。上訴人既未將槍、彈移轉占有，而上訴人係於九十一年八月十
三日為警查獲，潘俊雄則於同年八月十一日因販賣槍、彈罪嫌經移送檢察官偵辦，並
經檢察官向第一審法院聲請裁定准予羈押（見九十一年度偵字第五八七八號卷第二八
頁），是上訴人亦無供出「來源」及「去向」之可言，自無適用槍砲彈藥刀械管制條
例第十八條第四項減輕或免除其刑規定之餘地。上訴意旨，或置原判決明白論斷之事
項於不顧，或任意指摘原判決如何違背法令，難謂已符合首揭法定上訴要件，其上訴
違背法律上之程式，應予駁回。又本件係從程序上駁回上訴，上訴人請求給予自新機
會，併予宣告緩刑，無從審酌，附為明。
據上論結，應依刑事訴訟法第三百九十五條前段，判決如主文。
中　　　華　　　民　　　國　　九十三　　年　　　二　　　月　　 十二 　　日
                              最高法院刑事第五庭
                                  審判長法官  謝　家　鶴
                                        法官  洪　文　章
                                        法官  花　滿　堂
                                        法官  陳　世　淙
                                        法官  洪　佳　濱
      右正本證明與原本無異
                                              書  記  官
中　　　華　　　民　　　國　　九十三　　年　　　二　　　月　　二十七　　日
                                                                       ：
